臺灣臺南地方法院刑事判決　　　　　　　100年度易字第103號
公　訴　人　臺灣臺南地方法院檢察署檢察官
被　　　告　柯丁居
輔　佐　人　柯志誠
上列被告因傷害案件，經檢察官提起公訴（99年度偵續字第139
號），本院判決如下：
    主  文
柯丁居無罪。
    理  由
一、本件公訴意旨略以：被告柯丁居與告訴人高仁澤係鄰居，雙
    方相處不甚融洽，於民國九十八年十一月十一日十七時許，
    被告在其臺南市○里區○○街一二二巷二號住處前，與在臺
    南市○里區○○街一二二巷一號住處前穿鞋之告訴人互為挑
    釁，被告見告訴人自臺南市○里區○○街一二二巷一號前奔
    向伊時，竟基於傷害他人身體之故意，先以腳踩壓住告訴人
    之腳，再以右手肘撞擊告訴人之左胸部，致告訴人身體不穩
    跌倒，頭部撞地，受有左後枕部頭皮挫擦傷（約○．五公分
    ）、頭部傷害、頸項部扭傷、胸壁挫傷等傷害，嗣經在場之
    王屏生打電話請救護車到場將告訴人送醫救治。因認被告涉
    犯刑法第二百七十七條第一項之傷害罪嫌。
二、按犯罪事實應依證據認定之，無證據不得認定犯罪事實；不
    能證明被告犯罪者，應諭知無罪之判決，刑事訴訟法第一百
    五十四條第二項及第三百零一條第一項，分別定有明文。次
    按認定不利於被告之事實，須依積極證據，苟積極證據不足
    為不利於被告事實之認定時，即應為有利於被告之認定，更
    不必有何有利之證據；又事實之認定，應憑證據，如未能發
    現相當證據，或證據不足以證明，自不能以推測或擬制之方
    法，以為裁判基礎；被告否認犯罪事實所持之辯解，縱屬不
    能成立，仍非有積極證據足以證明其犯罪行為，不能遽為有
    罪之認定。而刑事訴訟法上所謂認定犯罪事實之積極證據，
    係指適合於被告犯罪事實之認定之積極證據而言，雖不以直
    接證據為限，間接證據亦包括在內；然而無論直接或間接證
    據，其為訴訟上之證明，須於通常一般之人均不致有所懷疑
    ，而得確信其為真實之程度者，始得據為有罪之認定，倘其
    證明尚未達到此一程度，而有合理之懷疑存在時，致使無從
    形成有罪之確信，根據「罪證有疑，利於被告」之證據法則
    ，即不得遽為不利被告之認定（最高法院三十年上字第八一
    六號、二十九年上字第三一○五號、三十年上字第一八三一
    號、四十年臺上字第八六號及七十六年臺上字第四九八六號
    判例意旨參照）。至告訴人之指訴，係以使被告受刑事訴追
    為目的，是以告訴人之指訴為證據方法，除其指訴須無瑕疵
    ，且應有查與事實相符之佐證，始得資為判決之基礎，亦經
    最高法院著有五十二年臺上字第一三○○號及六十一年臺上
    字第三○九九號判例可資參照。而所謂無瑕疵，係指被害人
    所為不利被告之陳述，與社會上一般生活經驗或卷存其他客
    觀事實並無矛盾而言；另所謂就其他方面調查認與事實相符
    ，非僅以所援用之旁證足以證明被害結果為已足，尤須綜合
    一切積極佐證，除認定被告確為加害人之可能外，在推理上
    無從另為其他合理原因之假設，有一不合於此，即不能以被
    害人之陳述作為論斷之證據。
三、公訴人認被告柯丁居涉有傷害罪嫌，無非係以告訴人高仁澤
    之指訴及告訴人姊夫王屏生之證述、臺南縣消防局九十九年
    二月八日南縣消護字第○九九○○○二七六二號函檢送之救
    護記錄、佳里醫療社團法人佳里醫院（下稱佳里醫院）九十
    九年二月二十五日（九九）佳醫字第○九九○○○○二五二
    號函送之相關病歷資料及診斷證明書等為其主要論據。訊據
    被告固不否認案發當天告訴人確有在其面前倒地受傷等情，
    然堅決否認有傷害犯行，辯稱：伊沒有用腳踏高仁澤的腳，
    也沒用右手肘撞高仁澤的胸部，伊是慣用左手的人。伊原本
    站在伊家門口外面靠牆的水溝邊抽菸，是高仁澤自己衝過來
    要撞伊，結果自己不小心跌倒，因為他有喝酒，他有撞到伊
    ，伊差點被他撞倒等語（見本院卷第九頁反面）。經查：
(一)告訴人於九十八年十一月十一日下午五時許因倒地頭部受傷
    由救護車送往佳里醫院救治，經醫師檢視後發現其受有左後
    枕部頭皮挫擦傷（約○．五公分）、頭部傷害、頸項部扭傷
    、胸壁挫傷等傷害之事實，除據告訴人指訴明確外（見警卷
    第三至四頁、第十四頁），並有臺南縣消防局九十九年二月
    八日南縣消護字第○九九○○○二七六二號函檢送之救護紀
    錄、佳里醫院九十九年二月二十五日（九九）佳醫字第○九
    九○○○○二五二號函送之相關病歷資料、診斷證明書、一
    ○○年五月十日（一○○）佳醫字第一○○○○○○八六○
    號函各一件附卷可資佐證（見警卷第三十八頁、偵卷一第三
    十五至六十一頁、本院卷第六十三頁），此部分事實，足堪
    認定。
(二)告訴人固於警詢中指稱：九十八年十一月十一日十七時許，
    被告先罵伊三字經，後以手肘撞伊胸部，以腳壓伊腳，致使
    伊身體不穩跌倒，頭部撞在地上而流血等語（見警卷第三頁
    ）；復於偵查中先後證稱：案發當天下午五點多，伊在一號
    外面，被告來伊家門口，跟伊說「幹你娘」、「爛腳乎你含
    」（台語）；他說完之後，就用手肘打伊胸部，然後伊就送
    醫院，救護車送伊去的，伊胸部、頭受傷，他打伊之後，伊
    就往後倒，就撞到頭，流了很多血；他打伊胸部，造成伊頸
    部受傷；他打伊胸部時還說「乎你死」（台語），他是用手
    肘打伊；被告打伊時沒有其他人在場；伊在穿鞋子，他拿槌
    子要打伊，他放下槌子，就打伊的胸部；他打完伊之後，就
    說要讓伊死，死的話要用棺材裝起來，說伊一個人，沒有人
    管伊，就開始罵伊三字經，說要讓伊死；不知道救護車是誰
    叫的，伊當時已經暈過去了（見偵卷一第十一至十六頁）；
    伊住在第一間，伊當時在伊家門口穿鞋子，被告就罵伊，他
    站在伊家門口看伊在做什麼，他說伊有種就出來，伊那時鞋
    子還沒有穿好，伊布鞋只有穿一半，他踩伊腳，再用手肘打
    伊胸口，伊就往後倒下去；伊倒下去就昏倒了；王屏生是聽
    到伊喊叫才出來的；被告打伊時沒有人看到（見偵卷二第十
    九至二十頁）等語。然綜觀告訴人前開證述內容，告訴人於
    警詢及偵查中雖一致證述被告有以手肘撞其胸部、以腳壓其
    腳，致其重心不穩跌倒，頭部撞地受傷不醒人事等情，惟其
    於偵查中卻又指稱：被告打完伊之後，就說要讓伊死，死的
    話要用棺材裝起來…等語；甚至表示被告一開始還有拿槌子
    要打伊云云（見偵卷一第十六頁），足見告訴人之前開指訴
    有前後不一致之情事，尚非全無瑕疵可指。
(三)證人即被告之弟、告訴人之姊夫王屏生雖於警詢中證述：九
    十八年十一月十一日下午五時許，伊在臺南市○里區○○里
    ○○街一二二巷一號吃飯，聽見高仁澤喊說「你要打我嗎」
    ，伊看見高仁澤靠近被告，伊就從裡面衝去外面，看見被告
    以手肘衝撞高仁澤胸部，並以腳壓住高仁澤腳，致高仁澤重
    心不穩，向後跌倒，頭部撞地受傷等語（見警卷第二十二至
    二十三頁）；另於偵查中證稱：案發當天高仁澤與伊在家裡
    吃飯，吃飽差不多五點，高仁澤要回去他家，在伊家門口穿
    鞋子。伊當時在家裡，只看到高仁澤突然站起來，在大小聲
    ，他說「不然，你是要怎麼樣」，伊就看到他往二號走過去
    。伊就跑出去看，伊聽到被告在他二號正門口中間，說「好
    膽，過來」，高仁澤就走過去，被告就用右腳踩高仁澤的左
    腳尖，用右手肘撞高仁澤的左胸口，高仁澤就倒下去，就撞
    到頭等語（見偵卷一第六十七頁）；復於本院審理時證述：
    案發當天高仁澤吃完飯，在伊住處外穿鞋要離開，伊看見高
    仁澤穿一隻鞋後，本來應該往左邊走，但他卻站起來往右邊
    走，伊發現他走錯方向，覺得有問是，伊就跑出去。出去後
    ，看到高仁澤走到被告身旁，被告用右腳踩住高仁澤的左腳
    尖，高仁澤與被告面對面，被告並用右手肘撞高仁澤的左胸
    口，高仁澤用手抱著胸部，先蹲一半之後就往後倒，後腦撞
    到柏油路受傷；高仁澤倒地之後，沒有什麼意識，他坐上救
    護車後就口吐白沫，嘴巴也有流血等語（見本院卷第二十五
    至二十六頁）。先不論告訴人於警、偵訊中均已明確表示本
    案發生時無其他人在場目擊乙情與證人王屏生所證述之情節
    已有不符；且證人王屏生對於自己在案發當時何以會走出屋
    外乙節，於警、偵訊中均表示是因為聽聞告訴人之喊叫聲，
    然於本院審理時則改稱是因看見告訴人僅穿一隻鞋後即往右
    邊走，所述亦有前後不一致之情形。佐以證人王屏生與被告
    雖為兄弟關係，然證人王屏生於本院審理中自承其與被告已
    有二十幾年沒有講話，且其於本件案發前幾天甫聽聞其太太
    與被告之太太因為晒床墊之事而引發口角，其另曾於九十七
    年間，對被告提起妨害名譽之告訴等語（見本院卷第二十六
    頁背面），由此堪認證人王屏生與被告在本件案發之前早已
    感情不睦；反之，案發當天告訴人甫在證人王屏生住處用餐
    完畢，且證人王屏生於本院審理中亦表示：高仁澤沒有親人
    ，很可憐，伊太太以前曾受高仁澤父親的照顧等語（見本院
    卷第二十五頁背面），基此顯見證人王屏生與告訴人間之關
    係顯然較其與被告間為親密，已難認證人王屏生於本案係屬
    於客觀中立之第三人，則其前開證詞是否能毫無偏頗，即非
    無疑。
(四)證人即前往本件案發現場處理之警員張文雄、杜志榮於偵查
    及本院審理中均證述其二人有目擊本件案發過程，且分別於
    本院審理中結證稱：伊去現場時高仁澤還沒有躺在地上，渠
    等到的時候，高仁澤往北邊走過來，和被告大聲喊叫，高仁
    澤衝向被告，被告退後一步，高仁澤因為有喝酒，重心不穩
    ，就自己跌倒；當時接獲勤務中心一一○轉報，說平等街一
    二二巷二號有糾紛，渠等一前一後到現場把機車停好後，看
    到高仁澤從北邊搖搖晃晃走過來，被告好像是跟他對向，高
    仁澤講話很大聲，高仁澤要進一步靠近被告的身體，被告就
    往後退一步，高仁澤又要往前，但是高仁澤重心不穩，就往
    後倒下去等語（見本院卷第四十一頁背面、第四十四頁背面
    ）。惟證人即被告之孫女柯美綾於偵查中證稱：本件是伊報
    案的，伊奶奶打電話跟伊說伊爺爺被打，叫伊趕快回來，趕
    快報警，伊回到家時，高仁澤躺在二號與三號柱子前的門口
    ，周雙春扶高仁澤的頭，伊到時，警察及救護車還沒有到；
    後來救護車先到、警察後到等語（見偵卷一第十五頁、第一
    ○九頁）。另被告於偵查中亦表示在警察來時，告訴人就已
    經倒在地上等語明確（見偵卷一第一○九頁）。佐以證人張
    文雄、杜志榮均證述其二人在案發現場時，有一位鄰居表演
    當時的經過給伊二人看等語（見本院卷第四十二頁背面、第
    四十五頁），此部分核與被告及證人柯美綾所述情節相符（
    見偵卷一第十四頁、第十五頁），則倘若張文雄、杜志榮警
    員在告訴人倒地前，即已到場，甚至目擊本件案發經過，在
    場之人自無需再次表演案發經過予警員參考之理。此外，本
    案確係由被告之孫女柯美綾所申請之0000000000
    號行動電話門號報警處理，接獲報案時間為九十八年十一月
    十一日十七時二十四分九秒，員警到達時間為同日十七時三
    十三分有臺南市政府警察局一○○年五月二十五日南市警勤
    字第一○○○○三○○八六號函所檢附之臺南市政府警察局
    指揮中心受理一一○報案紀錄單及臺灣大哥大資料查詢各一
    件附卷可稽（見本院卷第六十五至六十六頁、第六十八頁）
    ；然本件救護車到達及離開現場之時間則分別係同日十七時
    三十分及十七時三十五分，有前開救護紀錄一紙在卷可憑（
    見偵卷一第三十六頁）。是本件自以證人柯美綾及被告所陳
    ，張文雄、杜志榮警員係在告訴人倒地之後始到達現場乙情
    較為可採。至於證人張文雄、杜志榮在案發之前並不認識被
    告與告訴人雙方，其二人應無故意為不實證言之動機，其二
    人所為前開證詞，尚無法排除可能係因觀看在場之人表演案
    發經過後，記憶混淆所致，附此敘明。
(五)依告訴人所指訴，被告係以手肘撞其胸部、以腳壓其腳，致
    其重心不穩跌倒，頭部撞地受傷，因而受有診斷證明書上所
    載之「左後枕部頭皮挫擦傷（約○．五公分）、頭部傷害、
    頸項部扭傷、胸壁挫傷」等傷害，業如前述。惟被告則辯稱
    告訴人自己衝過來撞伊，有撞到伊，伊差點被撞倒，因為告
    訴人有喝酒，結果自己不小心跌倒等語（見本院卷第九頁背
    面）。而依據前揭診斷證明書及佳里醫院病歷資料與回函，
    告訴人在案發當天由救護車送往佳里醫院救治，經醫師檢視
    告訴人之傷勢後，告訴人除頭、頸部受傷外，另外胸壁亦有
    挫傷之傷害，業如前述。而果如被告所辯，告訴人係自己往
    後跌倒，如何能使自己胸壁同時受傷，此部分固有疑問。然
    倘如告訴人所指訴，被告除以手肘撞其胸部外，另有以腳壓
    其腳，則何以告訴人之腳部，卻未同時受有遭踩踏之外傷？
    此部分亦與告訴人之指訴顯有未合。再者，本件被告並不否
    認案發當天告訴人確有往後跌倒，致頭部後腦撞到柏油路受
    傷流血等情（見警卷第八頁），是告訴人如前揭診斷證明書
    上關於頭部等處之傷勢，固可認為係在案發當天因跌倒所致
    ，然就有關告訴人之胸壁挫傷部分，則為被告所爭執，而公
    訴人就此復未舉出相當之證明，是告訴人此部分傷勢是否亦
    係於案發當天造成，尚非無疑，自不得逕為不利於被告之認
    定。
(六)公訴人雖以倘被告所辯：係告訴人無緣由向伊衝撞過來，伊
    退一步，告訴人就自行往後跌倒在地受傷乙節為真，則依運
    動慣性原理，告訴人當時身體重心應在前方，則被告閃避，
    告訴人亦應係往前撲倒，而非往後倒地，因認被告辯解與事
    理不符，難以採信。然查，本件除告訴人及證人王屏生前開
    非無瑕疵可指之證詞外，並無其他積極證據足認被告確有以
    手肘撞告訴人胸部，致告訴人倒地受傷之犯行，已如前述。
    且被告於於警、偵訊及本院審理中均表示：案發當時伊站在
    住家外面抽菸，告訴人自己衝撞過來，有撞到伊，伊被撞到
    退後一步，伊差點被撞倒等語（見警卷第八頁、偵卷一第十
    四頁、本院卷第九頁背面），則依據被告前開所述，告訴人
    往被告衝撞，斯時告訴人之重心或許在前方，然告訴人在撞
    及被告後，自己卻因為反作用力導致重心不穩而向後倒地乙
    情，在經驗常情上亦非完全不可能，是依「罪證有疑，利於
    被告」之證據法則，即應為有利被告之認定。
四、綜上所陳，本件告訴人及證人王屏生雖均證述被告有前揭傷
    害犯行，告訴人並提出診斷證明書一紙為憑，然其二人所為
    證詞前後互有出入之處，已不無瑕疵可指，而告訴人所提診
    斷證明書一紙，僅得證明告訴人身體有受傷之事實，亦難據
    以推認其所受傷勢係於案發當天遭被告毆打所致。此外，復
    查無其他積極證據足資證明被告確有公訴意旨所指之前開傷
    害犯行，揆諸前開規定及判例意旨，自應為被告無罪之諭知
    。
據上論斷，應依刑事訴訟法第三百零一條第一項，判決如主文。
本案經檢察官莊玲如到庭執行職務。
中    華    民    國   100    年    7     月    19    日
                  刑事第十四庭  法  官  孫淑玉
以上正本證明與原本無異
如不服本判決應於收受本判後10日內向本院提出上訴書狀，並應
敘述具體理由。其未敘述上訴理由者，應於上訴期間屆滿後20日
內向本院補提理由書狀（均須按他造當事人之人數附繕本）「切
勿逕送上級法院」。
                                書記官  方秀貞
中    華    民    國   100    年    7     月    19    日